最高法院刑事判決　　　　　　　　　　 111年度台上字第92號
上　訴　人　徐清義


上列上訴人因違反毒品危害防制條例等罪案件，不服臺灣高等法
院臺中分院中華民國110年7 月28日第二審判決（110年度上訴字
第711號，起訴案號：臺灣臺中地方檢察署108 年度偵字第25847
、29800號），提起上訴，本院判決如下：
    主  文
上訴駁回。
    理  由
壹、原判決附表一編號1至6所示販賣第二級毒品部分：
一、刑事訴訟法第377 條規定，上訴於第三審法院，非以判決違
    背法令為理由，不得為之。是提起第三審上訴，應以原判決
    違背法令為理由，係屬法定要件。如果上訴理由書狀並未依
    據卷內訴訟資料，具體指摘原判決不適用何種法則或如何適
    用不當，或所指摘原判決違法情事，顯與法律規定得為第三
    審上訴理由之違法情形不相適合時，均應認其上訴為違背法
    律上之程式，予以駁回。
二、本件原審審理結果，認定上訴人徐清義有如原判決犯罪事實
    欄（即其附表〈下稱附表〉一編號1至6）所示之犯行，因而
    維持第一審論處上訴人犯修正前毒品危害防制條例第4條第2
    項之販賣第二級毒品共5罪刑（即附表一編號1至5 所示），
    暨諭知相關沒收及追徵價額之判決，駁回上訴人關於此5 罪
    刑在第二審之上訴；另撤銷第一審有關附表一編號6 所示販
    賣第二級毒品科刑之判決，改判仍論處上訴人犯修正前毒品
    危害防制條例第4條第2項之販賣第二級毒品罪刑，並諭知相
    關之沒收銷燬，復合併定其應執行之刑，已詳敘其調查證據
    之結果及憑以認定之心證理由。
三、原判決依憑上訴人之供述（於偵訊、第一審及原審均坦承認
    罪）、證人游軒吉之證詞，及卷附衛生福利部草屯療養院草
    療鑑字第0000000000號鑑驗書（游軒吉之吸食器）、門號00
    00000000號通訊監察譯文，及扣案之HTC 智慧型手機等證據
    資料，認定上訴人有於附表一編號4至6所示時、地販賣第二
    級毒品甲基安非他命予游軒吉之犯行，已詳述其憑據，並說
    明上訴人雖曾稱：未對游軒吉講多少錢，伊是請他，並不是
    賣他毒品，他要這樣講，伊也沒辦法云云。惟本案除游軒吉
    於警詢、偵訊指證係以農作勞務向上訴人換取甲基安非他命
    等語外，上訴人於偵訊、第一審已坦承全部犯行，並稱：伊
    承認犯罪，是以甲基安非他命抵償要付給游軒吉的工資等語
    ，於原審審理程序終結前亦坦承全部犯行，顯見其上開辯解
    為卸責之詞，尚不足採。再者，上訴人雖稱：游軒吉僅割草
    約2個半小時，依行情1天新臺幣（下同）2,500 元，附表一
    編號4至6所示，相當於勞務工資780元，未達3,000元等語，
    游軒吉於原審亦證稱：幫上訴人工作的時數是2 個半小時，
    工資總共約價值1,000元，民國108年9 月15日那次（即附表
    一編號6 所示），尚未提供勞務等語。惟游軒吉於警詢時，
    經警方提示通訊監察譯文後證稱：伊協助上訴人農務的報酬
    若換算為工資，約為1,000元，同年7月12日這次（即附表一
    編號4所示），上訴人給伊甲基安非他命1小包，代價就是日
    前協助他農務的工資1,000元；同年8月21日這次（即附表一
    編號5所示），上訴人給伊1小包甲基安他非命，代價也是伊
    日前協助他農務的工資1,000元；第三次是同年9月15日（即
    附表一編號6所示），伊共幫上訴人工作獲得甲基安非他命3
    次等語；於偵訊時經檢察官提示通訊監察譯文後亦證稱：10
    8年7月21日伊是替上訴人農作一段時間後，向上訴人換取一
    點點的甲基安非他命，不知價值多少，通常普通工人一天80
    0 元，但伊是分段幫他做，如果雇工像伊這樣做的話，工資
    約1,000元；同年8月21日一樣是以農作的代價換取甲基安非
    他命，農作的價值也是1,000元，同年9月15日伊以幫他割草
    為由，換得一點點的甲基安非他命等語。顯見游軒吉於警詢
    、偵訊時已明確證述其為上訴人從事農作勞務之價值。參以
    游軒吉於偵訊時證述之勞務對價，係以當地之工資為計算基
    礎（遠低於上訴人所述一天2,500 元），據以換算其應得之
    勞務對價，自屬信而有徵。從而，上訴人上開主張尚難採信
    。綜合游軒吉於警詢、偵訊及原審所述，其於108年7月12日
    、8 月21日應是以先前完成之農作勞務，各向上訴人換得價
    值1,000元之甲基安非他命1小包，同年9 月15日則是先向上
    訴人取得甲基安非他命1 小包，惟尚未完成農作勞務等旨。
    所為論述，與經驗及論理法則尚無違誤。且原判決並非僅以
    上訴人於偵訊、第一審及原審之坦承認罪，即認定其犯行，
    而無其他補強證據。上訴人於法律審之本院方主張上揭3 次
    犯行與游軒吉並未談及毒品之價格，亦未約定對價關係，是
    否構成販賣毒品尚有疑義，且108年9月15日該次，游軒吉既
    尚未幫伊割草，伊何必交付甲基安非他命給他，不得以伊之
    自白認罪，遽認伊構成附表一編號4至6所示之販賣毒品罪云
    云，指摘原判決不當，無非對原審適法之取捨證據，持憑己
    見，為不同評價，難認係適法之第三審上訴理由。
四、原判決已敘明毒品危害防制條例第17條第1 項供出毒品來源
    ，因而查獲其他正犯或共犯減輕或免除其刑之規定，必須被
    告有供述毒品來源，偵查犯罪機關據以查獲其他正犯或共犯
    ，且二者兼有因果關係，始能適用上述減輕或免除其刑之寬
    典。上訴人於偵查中雖供出其毒品來源為案外人「阿強（本
    名黃兆強）」、「阿成（本名張暐昱）」及「長毛（本名周
    偉茂）」等人，經警方偵辦後已分別查獲上開3 人販賣毒品
    事證，並經臺灣臺中地方檢察署檢察官提起公訴，其中黃兆
    強、周偉茂及張暐昱最初販賣甲基安非他命予上訴人之時間
    ，分別為108年6月10日、同年9 月12日等情，有臺中市政府
    警察局第六分局109年1月16日、6月10日、10月5日函暨檢附
    員警偵查報告及職務報告、臺灣臺中地方檢察署109年5月14
    日、9月29日函、109年度偵字第22597等號起訴書、109年度
    偵字第7831號起訴書、109年度偵字第17423號移送併辦意旨
    書等在卷可稽，並經原審調取黃兆強之上開偵查、審理卷宗
    核閱屬實。可見警方業已盡力查證上訴人所提供之上手販賣
    毒品情形，復予查獲，並無所謂欺騙上訴人之情形。然依上
    訴人提供警方資訊而查獲黃兆強最初販賣甲基安非他命予上
    訴人之時間，為108年6月10日。黃兆強最初販賣毒品予上訴
    人之時間，既晚於上訴人於108年1月21日、1月23日、2月 9
    日3 次販賣甲基安非他命予李永宗之時間，則上訴人販賣甲
    基安非他命予李永宗部分，即與上訴人向黃兆強購買之甲基
    安非他命無因果關係，附表一編號1至3所示犯行，自無從依
    毒品危害防制條例第17條第1 項規定減輕其刑。上訴人雖請
    求調查其有配合警方查獲上手，及傳喚證人即承辦員警林宗
    賢以證明此事。然附表一編號1至3所示犯行，既無從依毒品
    危害防制條例第17條第1 項規定減輕其刑，而上訴人確有配
    合警方查扣如附表三所示之物品及查緝上手黃兆強，犯後態
    度尚稱良好等情，並已作為量刑審酌因素，自無再行調查、
    傳喚之必要。原判決所為之論斷，於法尚無違誤。上訴意旨
    置原判決上開適法之論斷說明於不顧，仍持其在原審之相同
    辯解，主張原審對於附表一編號1至3所示，伊販賣甲基安非
    他命予李永宗之毒品是否曾向檢、警提供上手乙節，未予調
    查釐清，縱認伊販賣毒品給李永宗之犯行，無從依毒品危害
    防制條例第17條第1 項減輕其刑。然伊確有提供相關情資給
    檢、警，並配合調查上手，自應傳喚林宗賢到庭說明，以作
    為伊犯後態度之量刑因子，詎原審未予調查，有所違誤云云
    ，指摘原判決不當，亦非合法之第三審上訴理由。
五、原判決雖以「游軒吉騎乘車牌號碼000-000 號普通重型機車
    照片」作為認定上訴人販賣毒品予游軒吉之證據之一。惟依
    偵查卷所附之上揭3張照片，其中2張照片，騎乘機車之人係
    頭戴全罩式安全帽之背影，另1 張雖係騎乘機車之人的正面
    照片，惟騎乘機車之人係頭戴全罩式安全帽，看不清楚其臉
    部，而警詢、偵訊及原審均未與游軒吉確認上揭照片之騎士
    是否為其本人，則上揭照片之騎士是否為游軒吉，尚非無疑
    。原審於未確認騎乘機車之人是否為游軒吉，即以之作為認
    定上訴人販賣毒品予游軒吉之證據，雖有瑕疵。惟原判決並
    非僅以上揭證據認定上訴人販賣毒品予游軒吉，尚以上訴人
    於偵訊、第一審及原審之自白、游軒吉之證詞，及上訴人與
    游軒吉間之通訊監察譯文，作為認定上訴人販賣毒品予游軒
    吉之證據。原判決前揭說明雖略有瑕疵，但除去此部分，並
    不影響原判決認定上訴人販賣甲基安非他命予游軒吉3 次之
    判決結果。上訴意旨執此無關判決結果之枝節問題指摘原判
    決不當，亦非適法之第三審上訴理由。
六、其餘上訴意旨，均非依據卷內訴訟資料具體指摘原判決不適
    用何種法則或如何適用不當，徒就原審採證認事職權之適法
    行使，以及原判決已明確論斷說明之事項，暨其他不影響於
    判決結果之枝節問題漫事爭論，顯與法律規定得為第三審上
    訴理由之違法情形不相適合，揆之首揭說明，上訴人關於此
    部分之上訴，違背法律上之程式，應予駁回。
貳、原判決附表一編號7 至10所示販賣第二級毒品及附表二編號
    1所示轉讓禁藥罪部分：
一、第三審上訴書狀應敘述上訴之理由，其未敘述者，得於提起
    上訴後20日內補提理由書於原審法院；未補提者，毋庸命其
    補提。其已逾上述期間，而於第三審法院未判決前仍未提出
    上訴理由書狀者，第三審法院應以判決駁回之，刑事訴訟法
    第382條第1項、第395條後段規定甚明。
二、上訴人於110年8月20日提起上訴，敘明係對原判決之全部提
    起上訴，上訴理由容後補呈，於同年9月3日、9月8日、10月
    5 日、11月26日、12月17日提出刑事上訴理由狀。惟其刑事
    上訴理由狀均係敘述不服附表一編號1至6所示部分，關於附
    表一編號7至10所示販賣第二級毒品及附表二編號1所示轉讓
    禁藥罪部分，均未敘述理由，迄今逾期已久，於本院未判決
    前仍未提出，依前揭說明，關於此部分之上訴並非合法，應
    併予駁回。
據上論結，應依刑事訴訟法第395條，判決如主文。
中    華    民    國   111    年    1     月    26    日
                  刑事第六庭審判長法  官  許  錦  印  
                                  法  官  何  信  慶  
                                  法  官  朱  瑞  娟  
                                  法  官  高  玉  舜  
                                  法  官  劉  興  浪  
本件正本證明與原本無異
                                  書記官
中    華    民    國   111    年    2     月    7     日